臺灣臺北地方法院民事裁定　　　　　　　100年度聲字第231號
異　議　人　林毓堂
相　對　人　許萬福
　　　　　　許陳英妹
　　　　　　許琦玲
　　　　　　高許麗華
　　　　　　許心汝
　　　　　　許月華
　　　　　　許綿
　　　　　　許秀玲
　　　　　　許玉玲
　　　　　　許璧玲
　　　　　　許紋玲
　　　　　　許小玲
　　　　　　高茂男
　　　　　　高秋冬
　　　　　　高錦祥
　　　　　　高錦龍
　　　　　　高錦章
　　　　　　高梅玉
　　　　　　高愛珠
　　　　　　高愛玲
上列異議人與相對人許萬福等20人間領取提存物事件，對於本院
提存所民國100年3月21日（100）取智字第298號函所為否准異議
人領取本院提存所99年度存字第3215號清償提存事件提存物之處
分，聲明異議，本院裁定如下：
    主  文
異議駁回。
    理  由
一、原處分意旨略以：本件清償提存事件，係相對人即提存人許
    萬福等20人依土地法第34條之1規定，出售臺北市○○區○
    ○段四小段661地號土地，權利範圍公同共有1/1，經以存證
    信函通知領取潛在應有持份37/7560應得之對價新臺幣（下
    同）157,654元，扣除應繳納代書費3,671元，餘款153,983
    元（下稱系爭提存物），逾時未領取受領遲延，於民國99年
    12月1日依法清償提存之，並於提存書及提存通知書「清償
    提存-對待給付之標的及其他受取提存物所附之條件」欄載
    明：「提存物受取人領取提存物時，應依遺產稅及贈與稅法
    第42條檢附遺產稅完（免）納證明書。被繼承人張許阿生、
    張金波、林張錦治」等語。異議人於100年1月8日依稅捐稽
    徵法第21條第2項規定提出「遺產稅逾核課期間案件同意移
    轉證明書」，聲請領取系爭提存物，核與上開受取條件不合
    ，本院提存所於100年2月1日函詢提存人，就異議人聲請領
    取系爭提存物表示意見，惟提存人逾期未表示同意，本院提
    存所乃於100年2月22日以（100）取智字第298號函請異議人
    於10日內補正被繼承人張許阿生、張金波、林張錦治之遺產
    稅繳（免）納證明書，異議人逾期未補正。異議人雖執遺產
    稅逾核課期間案件同意移轉證明書稱該證明書屬遺產及贈與
    稅法第41條所規定之同意移轉證明書之一種，然本院提存所
    依形式審查結果，難認遺產稅逾核課期間案件同意移轉證明
    書為遺產稅完（免）納證明書，故否准異議人之聲請等語。
二、異議意旨略以：伊與提存人共同繼承上開土地，嗣提存人將
    上開土地出售，並於99年12月1日將應給付予伊之價金提存
    即系爭提存物。伊於99年12月3日接獲本院提存所之提存通
    知書後，乃向臺北市國稅局申報，因被繼承人張許阿生、張
    金波、林張錦治已分別於57年、87年及82年死亡，其等之遺
    產稅已逾核課期間，臺北市國稅局遂核發遺產稅逾核課期間
    案件同意移轉證明書予伊，伊持該同意移轉證明書向本院提
    存所聲請領取系爭提存物，詎本院提存所竟以遺產稅逾核課
    期間案件同意移轉證明書與提存通知書所載受取條件所定之
    「遺產稅繳（免）納證明書」不符為由，而於100年3月21日
    否准伊之聲請。為此，依法聲明異議，准予變更原處分等語
    。
三、經查：
  (一)按清償提存之提存物受取權人如應為對待給付時，非有提存
    人之受領證書、裁判書、公證書或其他文件，證明其已經給
    付或免除其給付或已提出相當擔保者，不得受取提存物。受
    取權人領取提存物應具備其他要件時，非證明其要件已具備
    者，亦同，提存法第21條定有明文。次按聲請領取提存物，
    應作成領取提存物聲請書一式二份，由聲請人簽名蓋章，並
    檢附下列文件：二領取提存物之人，如應為對待給付時，應
    提出提存人之受領證書、裁判書、公證書或其他證明已經給
    付或免除其給付或已提出相當擔保之文件。受取權人領取提
    存物如應具備其他要件時，應提出已具備其要件之證明文件
    ，提存法施行細則第31條第2款亦有明文。又按提存事件為
    非訟事件，提存所就具體提存事件僅得依提存法及其施行細
    則之規定為形式上審查，至當事人有關實體事項之爭執，應
    由當事人另行以訴訟方式謀求解決，提存所並無審查及認定
    之權限。
  (二)另按清償提存之提存書，其「對待給付之標的及其他受取提
    存物所附之條件」欄，如已載明：「提存物之領取，應檢附
    遺產及贈與稅法第42條遺產稅完（免）納證明書」，則受取
    權人領取提存物時，即應具備該遺產稅之完稅或免稅證明，
    始符得領取之規定；如持主管稽徵機關核發之「同意移轉證
    明書」前來領取，即與上開規定未合，提存所自無從准許其
    受取提存物，司法院99年2月10日秘台廳民三字第099000194
    1號函可參。
  (三)本件提存人依土地法第34條之1規定，出售臺北市○○區○
    ○段四小段661地號土地，權利範圍公同共有1/1，經以存證
    信函通知領取潛在應有持份37/7560應得之對價即系爭提存
    物，逾時未領取受領遲延，乃於99年12月1日依法清償提存
    之，並於提存書及提存通知書「清償提存-對待給付之標的
    及其他受取提存物所附之條件」欄載明：「提存物受取人領
    取提存物時，應依遺產稅及贈與稅法第42條檢附遺產稅完（
    免）納證明書。被繼承人張許阿生、張金波、林張錦治」等
    語，有提存書及提存通知書附於本院99年度存字第3215號卷
    宗足稽。而異議人聲請領取系爭提存物時，固據提出被繼承
    人張許阿生、張金波、林張錦治之遺產稅逾核課期間案件同
    意移轉證明書，惟異議人未提出被繼承人張許阿生、張金波
    、林張錦治之遺產稅繳（免）納證明書，即與上開受取條件
    不符。異議人雖主張遺產稅逾核課期間案件同意移轉證明書
    亦屬遺產及贈與稅法第42條所規定之同意移轉證明書之一種
    云云，惟依遺產及贈與稅法第41條：「遺產稅或贈與稅納稅
    義務人繳清應納稅款、罰鍰及加徵之滯納金、利息後，主管
    稽徵機關應發給稅款繳清證明書；其經核定無應納稅款者，
    應發給核定免稅證明書；其有特殊原因必須於繳清稅款前辦
    理產權移轉者，得提出確切納稅保證，申請該管主管稽徵機
    關核發同意移轉證明書。」之規定，可知遺產稅繳（免）納
    證明書係遺產稅納稅義務人繳清應納稅款或經核定無應納稅
    款，由主管稽徵機關所核發之證明文件，而同意移轉證明書
    則係繳清稅款前為辦理產權移轉，由主管稽徵機關所核發之
    證明文件，足見二者性質顯不相同，此觀諸異議人所提出臺
    北市國稅局100年3月29日信箱案件辦結回覆函亦載明，逾核
    課期間案件同意移轉證明書僅供移轉產權之用，不等同於遺
    產稅免稅證明書或完稅證明書（見卷第8頁）益明。是異議
    人既僅提出被繼承人張許阿生、張金波、林張錦治之遺產稅
    逾核課期間案件同意移轉證明書，而非提出該三人之遺產稅
    繳（免）納證明書，難認符合上開提存通知書所載之受取要
    件。本院提存所依形式審查結果，認本件清償提存之受取條
    件未成就，而否准異議人所為領取系爭提存物之聲請，洵無
    不當。從而，本件異議為無理由，應予駁回。
四、據上論結，本件異議為無理由，爰裁定如主文。
中    華    民    國    100    年    6    月    13    日
                  民事第三庭    法  官  魏式瑜
以上正本係照原本作成
如不服本裁定應於送達後10日內向本院提出抗告狀，並繳納抗告
費新臺幣1,000元
中    華    民    國    100    年    6    月    13    日
                                書記官  徐明鈺